【裁判字號】    98,易,2119
【裁判日期】    980721
【裁判案由】    詐欺
【裁判全文】
臺灣臺中地方法院刑事判決             98年度易字第2119號
公  訴  人  臺灣臺中地方法院檢察署檢察官
被      告  甲○○
            丙○○
上列被告等因詐欺案件，經檢察官提起公訴（九十八年度偵字第
五六八八號），被告等於本院準備程序中就被訴犯罪事實為有罪
之陳述，經告知被告等簡式審判程序之旨，並聽取當事人之意見
後，經本院合議庭裁定由受命法官獨任適用簡式審判程序，判決
如下：
    主          文
甲○○共同意圖為自己不法之所有，以詐術使人將本人之物交付
，累犯，處有期徒刑捌月。扣案之「王有源」郵政存簿儲金簿壹
本、印章壹枚，均沒收。
丙○○共同意圖為自己不法之所有，以詐術使人將本人之物交付
，累犯，處有期徒刑玖月。扣案之「王有源」郵政存簿儲金簿壹
本、印章壹枚，均沒收。
    犯罪事實及理由
一、甲○○前於民國（下同）九十一年間因違反職役職責案件，
    經國防部中部地方法院軍事法院以九十一年度台審字第一九
    七號、九十一年度台審字第二二二號判決，分別判處有期徒
    刑一年六月確定，並合併定應執行有期徒刑三年，於九十一
    年九月二十五日入監執行，嗣於九十三年八月二十日經假釋
    出監後，復經撤銷假釋而於九十四年六月二十二日入監續服
    殘刑；另於九十四年間因違反職役職責案件，經國防部南部
    地方法院軍事法院以九十四年度和審字第一○三號判決判處
    有期徒刑三年六月確定，嗣經減刑為有期徒刑為一年九月確
    定，與上開殘刑接續執行，而於九十六年十月七日執行完畢
    。丙○○則於九十四年間因犯偽造文書、妨害自由案件，經
    臺灣高等法院高雄分院以九十三年度上訴字第一○二六號判
    處有期徒刑八月、二年確定；復於九十五年間因犯詐欺案件
    ，經本院判處有期徒刑六月確定，上開案件經減刑及定其應
    執行刑為有期徒刑一年六月確定，甫於九十六年七月十六日
    執行完畢出監。
二、詎其等二人仍不知悔改，丙○○因於九十八年一月底某日，
    向真實姓名、年籍均不詳自稱「李先生」之成年男子所經營
    之地下錢莊借款五萬元無法清償，遂同意受該自稱「李先生
    」之成年男子及其所屬之詐欺集團成員指示，負責收購人頭
    金融帳戶及提領被詐騙民眾匯入人頭金融帳戶之現金（即「
    車手」）等工作用以抵償債務，並於同年二月二十日，透過
    該詐欺集團成員綽號「小陳」之成年男子之介紹與甲○○結
    識，而甲○○明知丙○○係邀約其擔任「車手」之工作，竟
    仍因欲取得較高之報酬，而與丙○○及該自稱「李先生」、
    「小陳」之成年男子及其等所屬之其他詐欺集團成員，共同
    基於意圖為自己不法所有之犯意聯絡，先後於同年二月二十
    一日、二月二十三日，由丙○○與該自稱「李先生」之成年
    男子；及由丙○○與甲○○二人，共同前往高雄左營區之某
    賓館內，以共新臺幣（下同）一萬五千元之代價，向王有源
    （發布通緝中）收購渣打銀行及第一商業銀行之存摺、印章
    及金融卡，及高雄縣鳳山鳥松郵局帳號000000000
    00000號帳戶（以下稱鳥松郵局帳戶）之存摺、印章及
    金融卡（含密碼）後，將該帳戶之帳號報由詐騙集團知悉。
    嗣該詐欺集團成員即於同年二月二十五日十四時三十分許，
    假冒中華電信員工之名義，撥打電話予乙○○，向其佯稱：
    其積欠行動電話費未繳，需凍結其財產，並要求乙○○將現
    金一百四十五萬元轉到法院公證云云，致使乙○○因此陷於
    錯誤，而於同日十六時許，前往花蓮市國安郵局匯款一百四
    十五萬元至王有源之前開鳥松郵局帳戶內。迨乙○○匯款後
    ，該詐欺集團成員遂以電話通知丙○○，並由丙○○駕駛車
    牌號碼IH-九六○七號自小客車搭載甲○○及該綽號「小陳
    」之成年男子，先由該綽號「小陳」之成年男子持金融卡至
    便利商店及銀行提款機查詢款項確實匯入後，再於同日十四
    時三十八分許，共同前往位於臺中市○區○○路二段一一九
    號之臺中市○○路郵局，欲以臨櫃領款之方式，提領款項一
    百四十萬元，並由甲○○持王有源所有之前揭鳥松郵局帳戶
    之存摺及印章進入郵局內，填寫提領一百四十萬元之郵政存
    簿儲金提款單，及蓋用王有源之印章，丙○○則與該綽號「
    小陳」之成年男子在郵局外等待。惟因乙○○匯款後，發覺
    有異而報警處理，王有源所有之鳥松郵局帳戶隨即被列為警
    示帳戶，是郵局行員於甲○○前來提領現金時，立即報警，
    警方到達現場隨即逮捕甲○○，並扣得王有源上開鳥松郵局
    帳戶之存摺一本及印章一枚，丙○○及該綽號「小陳」之成
    年男子則趁機逃逸。
二、認定犯罪事實所憑之證據：
（一）被告甲○○於警詢、偵訊，及被告丙○○於偵查中之供述
      ，及被告甲○○、丙○○於本院審理中所自白之犯罪事實
      。
（二）被害人乙○○於警訊時所為之指訴。
（三）臺中市警察局第二分局育才派出所九十八年二月二十五日
      職務報告、搜索扣押筆錄、郵政存簿儲金提款單、中華郵
      政股份有限公司鳳山郵局九十八年五月二十一日鳳營字第
      ○九八○一○○六三九號函所附王有源帳號000000
      00000000號帳戶之開戶資料及歷史交易清單、被
      害人乙○○所提出之郵政國內匯款執據、車籍查詢-基本
      資料詳細畫面、監視器翻拍畫面三張，及扣案之王有源鳥
      松郵局帳號0000000000000號帳戶存簿一本
      及王有源印章一枚等在卷足稽。
三、按正犯、從犯之區別，係以其主觀之犯意及客觀之犯行為標
    準，凡以自己犯罪之意思而參與犯罪，無論其所參與者是否
    犯罪構成要件之行為，皆為正犯，其以幫助他人犯罪之意思
    而參與犯罪，其所參與者，苟係犯罪構成要件之行為，亦為
    正犯，必以幫助他人犯罪之意思而參與犯罪，其所參與者又
    為犯罪構成要件以外之行為，始為從犯，最高法院著有八十
    五年臺上字第五一○號、二十五年上字第二二五三號判例可
    資參照。而電話詐騙此一新近社會犯罪型態，自收購人頭帳
    戶、撥打電話實施詐騙、指定被害人匯款帳戶、自人頭帳戶
    提領款項、取贓分贓等階段，乃係需由多人縝密分工方能完
    成之集團性犯罪，是本件被告甲○○、丙○○二人雖未參與
    詐騙行為之實施，且尚未領得款項，然其等既與該自稱「李
    先生」及綽號「小陳」之成年男子及其等所屬之詐騙集團成
    員間，各基於角色分工而為行為之實施，並皆以取得被害人
    遭詐騙款項為目的，而被告甲○○、丙○○二人實際上亦參
    與提領詐欺款項此一構成要件行為，即應認其等之詐騙行為
    屬既遂，並應論以詐欺取財之正犯。核其等所為，係犯刑法
    第三百三十九條第一項之詐欺取財既遂罪。被告甲○○、丙○○就上開犯行，與該自稱「李先生」及綽號「小陳」之成
    年男子及其等所屬之詐騙集團成員間，有犯意聯絡及行為分
    擔，均應成立共同正犯。又被告甲○○前於九十一年間因違
    反職役職責案件，經國防部中部地方法院軍事法院以九十一
    年度台審字第一九七號、九十一年度台審字第二二二號判決
    ，分別判處有期徒刑一年六月確定，並合併定應執行有期徒
    刑三年，於九十一年九月二十五日入監執行，嗣於九十三年
    八月二十日經假釋出監後，復經撤銷假釋而於九十四年六月
    二十二日入監續服殘刑；另於九十四年間因違反職役職責案
    件，經國防部南部地方法院軍事法院以九十四年度和審字第
    一○三號判決判處有期徒刑三年六月確定，嗣經減刑為有期
    徒刑為一年九月確定，與上開殘刑接續執行，而於九十六年
    十月七日執行完畢。而被告丙○○則於九十四年間因犯偽造
    文書、妨害自由案件，經臺灣高等法院高雄分院以九十三年
    度上訴字第一○二六號判處有期徒刑八月、二年確定；復於
    九十五年間因犯詐欺案件，經本院判處有期徒刑六月確定，
    上開案件經減刑及定其應執行刑為有期徒刑一年六月確定，
    於九十六年七月十六日執行完畢出監等情，此有臺灣高等法
    院被告前案紀錄表二份在卷可按，其等二人五年以內再故意
    犯本件有期徒刑以上之罪，為累犯，均應依刑法第四十七條
    第一項規定加重其刑。爰審酌被告甲○○、丙○○二人正值
    青壯之年，竟不循正途賺取所需，而擔任為詐騙集團收購人
    頭帳戶及提領詐騙所得贓款之車手工作，助長行騙之風，妨
    礙對於詐欺犯罪集團其餘成員之追查，使其愈肆無忌憚，加
    深犯罪之猖獗，並造成被害人乙○○財產之損害，惡性實深
    ，惟慮及被告甲○○、丙○○均坦承犯行，犯後態度尚佳，
    且尚未領得款項，另兼衡被告丙○○於同意與該自稱「李先
    生」之成年男子及其所屬之詐欺集團成員參與上開詐欺犯行
    後，仍邀約甲○○共同擔任「車手」之工作，並承諾給予報
    酬，且均由其與該詐欺集團其餘成員聯絡，被告丙○○於本
    件犯行所扮演之角色與涉案情節較被告甲○○為重等一切情
    狀，各量處如主文所示之刑，以資懲儆。另按共同正犯因相
    互間利用他人之行為，以遂行其犯意之實現，本於責任共同
    之原則，有關沒收部分，對於共犯間供犯罪所用之物，自均
    應為沒收之諭知（最高法院八十九年度台上字第六九四六號
    判決參照）。扣案之上開「王有源」郵政存簿儲金簿一本及
    印章一枚，名義人雖為王有源，然已為該自稱「李先生」及
    綽號「小陳」之成年男子及其等所屬之詐欺集團所購買並為
    被告甲○○、丙○○等二人使用，即屬該自稱「李先生」及
    綽號「小陳」之成年男子等人所有，則被告等二人依該自稱
    「李先生」及綽號「小陳」之成年男子之指示持該郵政存簿
    儲金簿及印章前往提領詐欺所得贓款，使渠等遂行詐欺取財
    之犯行，揆諸前揭最高法院判決意旨，上開扣案郵政存簿儲
    金簿一本及印章一枚等物品既屬本案共犯即自稱「李先生」
    及綽號「小陳」之成年男子及其所屬詐欺集團成員所有，且
    為供本案犯罪所用之物，自均應依刑法第三十八條第一項第
    二款之規定沒收之。
四、適用法條：應依刑事訴訟法第二百七十三條之一第一項、第
    二百九十九條第一項前段、第三百十條之二、第四百五十四
    條第一項，刑法第二十八條、第三百三十九條第一項、第四
    十七條第一項，刑法施行法第一條之一第一項、第二條前段
    ，判決如主文。
本案經檢察官丁○○到庭執行職務。
中    華    民    國    98    年    7     月    21    日
            臺灣臺中地方法院刑事第四庭
                                法  官 許金樹
上正本證明與原本無異。
如不服本判決，應於收受送達後10日內向本院提出上訴書狀（應
敘述具體理由並附繕本）。
上訴書狀如未敘述理由，應於上訴期間屆滿後20日內補提理由書
於本院。
                                書記官 王崑煜
中    華    民    國    98    年    7     月    21    日
附錄論罪科刑法條
中華民國刑法第339條
意圖為自己或第三人不法之所有，以詐術使人將本人或第三人之
物交付者，處5年以下有期徒刑、拘役或科或併科1千元以下罰金
。
以前項方法得財產上不法之利益或使第三人得之者，亦同。
前二項之未遂犯罰之。


司法院資訊處製作；財團法人民間司法改革基金會備份。
